臺灣桃園地方法院刑事判決　　　　　　　　　　　　　九十一年度交易緝字第四號
　　公　訴　人　臺灣桃園地方法院檢察署檢察官
　　被　　　告　乙○○
右列被告因過失傷害案件，經檢察官提起公訴（八十九年度偵字第一七三七三號），
本院判決如左：
    主      文
乙○○因過失傷害人，處拘役肆拾伍日，如易科罰金以佰元折算壹日。
    事      實
一、乙○○於民國八十九年八月二十三日晚上九時三十分許，駕駛ＬＩ－一三三一號
    自小客車，沿桃園縣桃園市○○街四六三巷由桃園市往八德市方向行駛，適楊阿
    知騎駛ＨＺＡ－七六九號機車搭載甲○○沿同巷由八德市往桃園市方向直行而來
    。嗣楊某因見前方有郭某之來車交會，乃在路旁暫停欲讓之先行通過，此際，乙
    ○○本應注意汽車交會時，應與另車保持半公尺以上之間隔，且當時又無不能注
    意之情事，詎疏未注意即貿然驅車前行進行會車，遂於會車之間，因間隔過近致
    其車左後輪輾過亦疏未注意將腳內靠之甲○○之左腳盤，使李女受有左下肢挫傷
    之傷害。事發後，乙○○雖曾下車查看，惟並未留下姓名、住址或連絡電話，旋
    藉詞欲載送甲○○就醫隨上車並駕車逃離現場（肇事遺棄部分，未據起訴）。幸
    楊、李二人及時記下車號報警處理。後警方始根據車號循線查獲乙○○。
二、案經被害人甲○○訴由桃園縣警察局桃園分局報請台灣桃園地方法院檢察署檢察
    官偵查起訴。
    理      由
一、訊據被告乙○○，固坦承曾駕車於前開時、地，與告訴人甲○○搭乘且已暫停在
    路旁之機車會車之情不諱，惟矢口否認過失傷害犯行，辯稱會車後其曾下車查看
    ，未見告訴人受有傷害云云。但查，被告係於會車之間，其車左後輪輾過告訴人
    甲○○之左腳盤，當場致李女因此受有左下肢挫傷之傷害等情，業據告訴人甲○
    ○於警訊、偵查及本院調查、審理時指訴綦詳，核與證人楊阿知於警訊及本院調
    查時證述之情節相符，且有德仁醫院診斷證明書一紙、李女傷情照片四幀在卷為
    憑，復佐以告訴人係事發後不久隨於當晚十時十分許即前去醫院急診，此同有卷
    存右述診斷證明書所載可按，抑且，於事發現場楊阿知並即要求被告載送告訴人
    至醫院就醫，此除據告訴人及證人楊阿知述明在卷外，並經被告於本院審理時所
    是認，從而稽此各端，自堪認告訴人指訴各節悉實，胥值採信，據而足徵被告果
    有右揭會車時不慎輾傷告訴人左腳盤之事實，灼然無疑。被告空言否認此情並執
    前詞置辯，核屬卸責之詞，不足採信。
二、按汽車交會時，會車相互之間隔不得少於半公尺，道路交通安全規則第一百條第
    五款定有明文。被告駕車，依法即負有上項注意義務，且查，該條建新街四六三
    巷之路輻寬度為二‧五公尺，有附於卷存警製道路交通事故調查報告表之現場圖
    可佐，惟被告駕駛之ＬＩ－一三三一號自小客車為國瑞牌一九九八ＣＣ型自小客
    車，此除據其於警訊供明外，並有車籍作業系統－查詢認可資料一份在卷，係屬
    普通中型房車，其後輪軸距不逾一‧六公尺，遠小於路輻寬度，因之，被告於會
    車時，欲與告訴人搭乘之機車保持半公尺以上之間隔，顯然綽綽有餘，縱退步言
    之，即便當時楊阿知並非緊靠路邊停放，所餘路輻不足供被告通過，被告猶非不
    得於驅車趨近時先行停住，再示意楊某退讓或使之優先會車通過，是以衡此各情
    ，足見當時並無任何可使被告不能注意之情事，詎其疏未注意即貿然駕車進行會
    車致生本件車禍，其有過失甚明。次查，告訴人係搭車，其乘坐位置尚在騎駛者
    楊阿知之後，然則，被告會車通過時，位置在前之楊某卻係毫髮無損，由是可徵
    二車間仍存有相當之間隔，易言之，即二車間並非如此緊挨以致告訴人之左腳無
    可覓得適宜之處所安放，職是，倘當時告訴人將左腳稍朝內靠至與楊阿知左腳切
    齊之位置，當可避免遭車輪輾壓之意外發生，核此，堪認其疏未注意將腳內靠此
    情亦為本件車禍發生之原因，據此固可認告訴人係與有過失，惟尚未能執以解免
    被告疏失之咎。告訴人並係因本件車禍受有如上傷害，告訴人所受之傷害與被告
    之過失行為間顯有相當因果關係，被告自應負過失傷害之責。綜述，本件事證已
    明，被告犯行洵堪認定，應依法論科。
三、核被告乙○○所為，係犯刑法第二百八十四條第一項前段之過失傷害罪。爰審酌
    被告之過失情節及告訴人所受傷害之輕重、迄未與告訴人和解賠償損害，又如後
    所述，被告尚有肇事逃逸之情事，心存僥倖，惡性甚重及犯後態度等情狀，量處
    如主文所示之刑。再按，刑法所定得易科罰金之要件，業於被告行為後修正，並
    於九十年一月十日經總統公布，同年月十二日起施行。修正後刑法第四十一條第
    一項前段規定犯最重本刑為五年以下有期徒刑以下之刑之罪，而受六個以下有期
    徒刑或拘役之宣告者，即得易科罰金，與修正前刑法第四十一條所定僅犯最重本
    刑為三年以下有期徒刑以下之刑之罪始得易科罰金之規定相較，固有更異，惟就
    被告於本件所犯之罪，不論根據修正前、後之規定，均合於得易科罰金之要件，
    比較之下，要無「有利或不利」之別，職是，依刑法第二條第一項前段之規定，
    自應適裁判時之法律，因之，爰依修正後刑法第四十一條第一項前段規定，併諭
    知易科罰金之折算標準。
四、末查，事發後，被告乙○○雖曾下車查看，惟並未留下姓名、住址或連絡電話，
    旋藉詞欲載送告訴人甲○○就醫隨上車並駕車逃離現場等情，業據告訴人甲○○
    及證人楊阿知陳明在卷，並經被告於本院審理時承明，核此狀，要見被告顯有避
    罪匿責之心，因之，其此舉是否涉有刑法第一百八十五條之四之肇事遺棄罪嫌，
    因非屬本件起訴範圍，本院無從逕予審酌，應請檢察官另行依法查究。
據上論斷，應依刑事訴訟法第二百九十九條第一項前段，刑法第二條第一項前段、第
二百八十四條第一項前段，修正後刑法第四十一條第一項前段，罰金罰鍰提高標準條
例第一條前段、第二條，判決如主文。
本案經檢察官黃智勇到庭執行職務。
中      華      民      國    九十一    年      五      月    二十一    日
                              臺灣桃園地方法院交通法庭
                                  法  官  蔡榮澤
右正本證明與原本無異。
如不服本判決，應於判決送達後十日內向本院提出上訴狀( 應附繕本 )。
                                  書記官  何慧娟
中      華      民      國    九十一    年       五     月    二十七    日
附本件論罪科刑依據之法條：
刑法第二百八十四條
因過失傷害人者，處六月以下有期徒刑、拘役或五百元以下罰金，致重傷者，處一年
以下有期徒刑、拘役或五百元以下罰金。
